臺灣彰化地方法院北斗簡易庭民事判決
109年度斗保險簡字第1號
原      告  黃冠達  
訴訟代理人  武燕琳律師
被      告  富邦人壽保險股份有限公司

法定代理人  陳俊伴  
訴訟代理人  劉瑩玲律師
上列當事人間請求給付保險金事件，本院於民國111年5月19日言
詞辯論終結，判決如下：
    主      文
原告之訴及其假執行之聲請均駁回。
訴訟費用由原告負擔。
    事實及理由
一、原告主張：
　㈠原告於民國88年9月2日向被告投保「富邦新終身壽險(甲型)
    」保險契約（下稱系爭保險契約），其中主約部分保險金額
    為新臺幣(下同)50萬元、保險期間自88年9月21日至終身，
    其中主要給付項目包含「殘廢生活扶助保險金」（系爭契約
    附表將殘廢程度分為ㄧ、二、三級）、「殘廢保險金」等。
　㈡原告於106年11月28日晚間10時50分許，在彰化縣和美鎮道周
    路與平安路交岔路口發生車禍事故，原告遭撞擊因而受有腦
    部出血、蜘蛛網膜下出血等傷害，治療年餘仍未康復，原告
    經彰化基督教醫院診斷為「器質性失智症」，並於診斷證明
    書載明：「…判定存有輕度失智，精神遺存顯著失能，終身
    僅能從事輕便工作，精神及身體之勞動能力較一般明顯低下
    」等語，被告依第三級殘廢認定（1-1-3）給付原告三級失
    能保險金50萬7,651元。
  ㈢惟被告拒絕給付殘廢保險金40萬元及原告於109年1月4日申請
    之殘廢生活扶助金10萬元，係因行政院金融監督管理委員會
    （下稱金管會）於95年間修正「傷害保險單示範條款」（包
    括殘廢程度與保險金給付表，下稱新表），依原告所受系爭
    傷勢，雖與舊表之給付項目未盡相符，然係符合新表1-1-3
    項次（失能等級3、給付比例為80％），而系爭保險契約屬定
    型化契約，有疑義時應依一般要保人與被保險人之客觀合理
    期待為之，原告所受系爭傷勢與舊殘廢失能表並無相符，但
    與金管會於95年間修正新表1-1-3項次相符，則新表係補舊
    表之疏漏，參照新表1-1-3項次（失能等級3 、給付比例80％
    ），以殘廢保險金50萬元計算80％，原告自得請求被告給付4
    0萬元及原告於109年1月4日申請第1期殘廢生活扶助金10萬
    元等語。為此，爰依系爭保險契約、保險法第34條第2項，
    提起本件訴訟。並聲明：㈠被告應給付原告50萬元，及其中1
    0萬元自109年1月5日起至清償日止，按年息百分之10%計算
    之利息。㈡願供擔保，請准宣告假執行。
二、被告則以：
　㈠系爭保險契約所規範契約內容極為明確，無不明之情形，則
    本件無解釋之空間，非得援引保險法第54條第2項。　
　㈡依原告所提診斷證明書內容，原告失能等級至多為新表1-1-4
    所示第7級，未達第3級失能程度，亦與系爭保險契約第16條
    僅就第1、2、3級殘廢給付殘廢生活扶助保險金之約定不符
    。　
　㈢保險契約本應求諸對價平衡原則，原告簽立系爭保險契約所
    繳附帶傷害保險之保險金極少（保險公司於計價上未計算新
    表之預期發生率），而新表非為補舊表之疏漏，而係醫學發
    達後之產物，自應有更高之保險費計價方式，非原告可予援
    用，違背對價平衡等語置辯。並聲明：㈠原告之訴及假執行
    之聲請均駁回。㈡如受不利判決，願供擔保請准宣告免為假
    執行。
三、兩造不爭執事項：
　㈠原告於88年9月2日向被告投保系爭保險契約，其中「主約」(
    身故)之保險金額為50萬元，被告已於108年10月21日給付原
    告失能保險金50萬7,651元。
　㈡對於原告提出彰化基督教醫院診斷書原告罹患病症及醫囑。
　㈢原告於系爭事故後於109年1月4日檢具相關文件申請被告給付
    殘廢生活扶助保險金10萬元/年，經被告拒絕。
　㈣原告起訴、委任訴訟代理人時及目前，其意思能力係屬正常
    狀態，有訴訟能力。
四、兩造爭點：
  ㈠原告主張車禍受傷後之傷勢雖適用舊表而無可供對照之給付
    標準，但得參照新表1-1-3項次之規定主張仍在系爭保險契
    約之承保範圍內，有無理由？
  ㈡原告請求被告給付50萬元及法定遲延利息，是否有據？
五、本院之判斷：
  ㈠原告上開主張，業據其提出系爭保險契約、失能程度與保險
    金給付表、彰化縣警察局道路交通事故初步分析研判表、原
    告急診病歷、彰化基督教醫院診斷書4張、財團法人金融消
    費評議中心評議書（見本院卷㈠第45頁至第147頁）等件附卷
    可稽。應堪信原告投保、車禍受傷之事實為真。
　㈡兩造「富邦新終身壽險(甲型)」即系爭保險契約成立於88年9
    月2日，保險期間自88年9月21日起至終身，為95年10月1日
    傷害保險單示範條款修正前被上訴人所銷售之保險單。就傷
    害保險單示範條款修正前已成立、保險期間超過一年之傷害
    保險契約，金管會95年8月10日金管保二字第09502069411號
    函稱：「……修正後示範條款對保戶有利者，於實施日前已發
    售之傷害保險……有效契約亦適用之。惟旨揭示範條款附表『
    殘廢程度與保險金給付表』修正前（舊表）、後（新表）保
    險業所銷售之各類保險商品，其新、舊表之適用……請依下列
    原則辦理：㈠保險期間超過一年之保險商品：……２、有效契約
    ：基於長期契約之對價平衡，已簽訂契約部分仍依各該契約
    條款約定（舊表）辦理」等語（見本院卷㈠第34頁、第261頁
    至第271頁），已說明新表對於95年10月1日前已成立、保險
    期間超過一年之有效傷害保險契約並不適用之旨，即使金管
    會以傷害保險單示範條款所為之行政指導，亦未勸諭保險業
    者就已簽訂之長期傷害保險契約，應依新表調整保險契約之
    內容，則原告之系爭保險契約為超過1年之保險期間，能否
    無限制地適用後改變之新表請領增加項目之保險金，已非無
    疑。
　㈢復按保險法第54條第2項固規定：保險契約之解釋，應探求契
    約當事人之真意，不得拘泥於所用之文字；如有疑義時，以
    作有利於被保險人之解釋為原則。惟解釋契約，固須探求當
    事人立約時之真意，不能拘泥於契約之文字，但契約文字業
    已表示當事人真意，無須別事探求者，即不得反捨契約文字
    而更為曲解（最高法院17年上字第1118號判例）。從而，倘
    契約文字已清楚表現當事人之真意，自不得曲解契約文意。
    又保險制度係利用大數法則分散風險，於保險公司之專業精
    算下，藉由承擔社會共同團體之共同風險，在對價衡平原則
    下，經主管機關核定費率、保險單條款，銷售保單收取保費
    ，並對發生保險事故之被保險人給付保險金。因此，保險費
    之費率及承保範圍之對價性，均係經由專業之精算程序及主
    管機關所核准。保險人不可能承擔漫無限制危險，唯有經限
    定之危險方屬保險人所承擔，要保人所給付保費、追溯日之
    訂定抑或理賠基礎之採擷，均與保險人所承擔危險成一對價
    關係，並於保險期間維持平衡狀態。
  ㈣經查，系爭保險契約就原告發生意外事故致殘廢時，其殘廢
    程度與殘廢、殘廢生活扶助之保險金給付之認定標準係以適
    用舊表為據乙節，為系爭保險契約內之壽險契約第15條、第
    16條及傷害保險附約第8條所明定（見本院卷㈠第60頁、第72
    頁），失能保險金給付部分係原告於車禍事故發生後之108
    年9月16日依金管會修正傷害保險單示範條款向被告申請變
    更傷害保險給付內容(增加失能保險金)，被告將上開原告申
    請變更內容併於約定在系爭保險契約內。車禍事故發生原告
    受傷後，財團法人金融消費評議中心再委任專業醫師認定，
    該中心依專業醫師認定系爭傷勢未達舊表所訂之中樞神經障
    害給付標準，無法依舊表請求理賠等節（見本院卷第139至
    第145頁）；系爭保險契約既已明確將承保範圍限於舊表所
    訂內容，則除約定之舊表一級7項所示殘廢種類暨程度外，
    其他殘廢傷勢即非系爭保險契約約定之保險事故，並無再行
    解釋或探求真意之必要，於此，自無保險法第54條第2項規
    定有利於被保險人解釋之問題，亦無原告所引最高法院103
    年度台上字第1722號判決之適用。是原告主張：本件應依保
    險法第54條第2項規定為有利於被保險人之解釋，進而參照
    新表請求給付云云，要非可採。
  ㈤再者，新表顯已變動、擴增舊表原無之承保及給付範圍。則
    系爭保險契約係以舊表之給付標準為基礎，決定其保險費率
    與承保範圍之對價性，倘允許原告依系爭保險契約原有之保
    險條件逕參照新表之承保範圍請求給付，不啻違反保險制度
    所要求之對價衡平，並有失保險共同團體之公平性。又參酌
　　原告所提彰化基督教醫院診斷書4張，均載明原告所罹病症
    及醫囑：「診斷：器質性失智症。醫囑：病人因前述診斷，
    於本院接受心理衡鑑，判定存有輕度失智症，精神遺存顯著
    失能，【終身僅能從事輕便工作】，精神及身體之勞動能力
    較一般顯明低下」等語（其他3張內容略同，見本院卷㈠第12
    7頁至第133頁）。足證原告所提醫囑內容亦與新表殘廢程度
    表第1-1-3所定「中樞神經系統機能遺存顯著障害，【終身
    無工作能力】，為維持生命必要之日常生活活動尚可自理」
    等語迥不相同（見本院卷㈠第107頁），並不符合，縱認原告
    主張得依新表所示請求殘廢保險金給付，依原告身體病症情
    形，亦不得請求。是原告主張其所受傷害雖適用舊表而無可
    供對照之給付標準，但得參照新表主張仍在系爭保險契約之
    承保範圍內云云，並非可採。
  ㈥從而，系爭保險契約無從適用新表，被告因此依約拒絕理賠
    ，自無不合，原告依系爭保險契約請求被告給付保險金，即
    屬無據。
六、綜上所述，原告依系爭保險契約請求被告給付50萬元，及其
    中10萬元自109年1月5日起至清償日止，按週年利率10％計算
    之利息，為無理由，不應准許。本件訴訟費用，應由原告負
    擔。
七、本件原告既已敗訴，其聲請假執行之部分已失所依附，併予
    駁回。
八、本件事證已臻明確，兩造其餘攻擊防禦方法及所提證據，經
    審酌後認與判決結果無影響，爰不再逐一論述，附此敘明。
九、訴訟費用負擔之依據：民事訴訟法第78條。
中　　華　　民　　國　　111 　年　　6 　　月　　8 　　日
                  北斗簡易庭  法　官  丁兆嘉
以上為正本係照原本作成。
如對判決上訴，應於判決送達後20日內向本院提出上訴狀。如委
任律師提起上訴者，應一併繳納上訴審裁判費。 
中　　華　　民　　國　　111 　年　　6 　　月　　8 　　日
        　　　　　　　　　　　書記官  蔡政軒